臺灣新北地方法院刑事裁定
111年度聲判字第97號
聲  請  人  趙水旺
代  理  人  尹  良律師
            陳建豪律師
被      告  鍾佩君



上列聲請人因告訴被告過失傷害案件，不服臺灣高等檢察署檢察
長111年度上聲議字第6277號駁回再議之處分（原不起訴處分案
號：臺灣新北地方檢察署111年度偵字第14357號），聲請交付審
判，本院裁定如下：
    主  文
聲請駁回。
    理  由
一、本件聲請意旨：詳如刑事聲請交付審判狀（即附件）所載。
二、按聲請人不服上級法院檢察署檢察長或檢察總長認再議為無
    理由而駁回之處分者，得於接受處分書後10日內委任律師提
    出理由狀，向該管第一審法院聲請交付審判；法院認為交付
    審判之聲請不合法或無理由者，應駁回之，刑事訴訟法第25
    8 條之1 第1 項、第258 條之3 第2 項前段，分別定有明文
    。查本件聲請人趙水旺（下稱聲請人）以被告鍾佩君（下稱
    被告）涉犯過失傷害罪嫌，向臺灣新北地方檢察署檢察官提
    出告訴，經該署檢察官為不起訴處分（111年度偵字第14357
    號），聲請人不服，聲請再議，經臺灣高等檢察署檢察長以
    再議為無理由而駁回再議處分（111年度上聲議字第6277號
    ）。嗣聲請人於民國111年7月25日收受該處分書後，乃委任
    尹良、陳建豪律師為代理人，於法定期間即111 年8月2日具
    狀向本院聲請交付審判等情，業據本院依職權調取上開案卷
    核閱屬實，合先敘明。
三、按交付審判制度之立法意旨，係對於檢察官不起訴或緩起訴
    裁量權制衡之一種外部監督機制，法院僅在就檢察官所為不
    起訴或緩起訴之處分是否正確加以審查，以防止檢察機關濫
    權，依此立法精神，法院就聲請交付審判案件之審查，所謂
    「得為必要之調查」，其調查證據之範圍，自應以偵查中曾
    顯現之證據為限，不可就聲請人新提出之證據再為調查，亦
    不可蒐集偵查卷外之證據，否則將與刑事訴訟法第260 條之
    再行起訴規定混淆不清（臺灣高等法院91年4 月25日第1 次
    刑事庭庭長法律問題研究會議決議參照）。而法院裁定交付
    審判，即如同檢察官提起公訴使案件進入審判程序，是法院
    裁定交付審判之前提，必須偵查卷內所存證據已符合刑事訴
    訟法第251 條第1 項規定「足認被告有犯罪嫌疑」而檢察官
    應提起公訴之情形，亦即該案件已經跨越起訴門檻，否則，
    縱或法院對於檢察官所認定之基礎事實有不同之判斷，但如
    該案件仍須另行蒐證偵查始能判斷應否交付審判者，因交付
    審判審查制度並無如同再議救濟制度得為發回原檢察官續行
    偵查之設計，法院仍應依同法第258 條之3 第2 項前段之規
    定，以聲請無理由而裁定駁回。再按犯罪事實應依證據認定
    之，無證據不得認定犯罪事實，刑事訴訟法第154 條第2 項
    定有明文。且事實之認定，應憑證據，如未能發現相當證據
    ，或證據不足以證明，自不能以推測或擬制之方法，為裁判
    基礎；又認定不利於被告之事實，須依積極證據，苟積極證
    據不足為不利於被告事實之認定時，即應為有利於被告之認
    定（最高法院40年台上字第86號、30年上字第816號判決先
    例參照）。另聲請人之告訴係以使被告受刑事追訴為目的，
    其陳述是否與事實相符，仍應調查其他證據以資審認（最高
    法院52年台上字第1300號判決先例參照）。
四、經查，原不起訴處分及再議駁回處分之意旨，已清楚述明認
    定被告未構成刑事告訴暨聲請調查證據狀、聲請交付審判意
    旨所指過失傷害犯行之證據及理由，並經本院調取全案偵查
    卷宗核閱無訛，是檢察官調查證據、採認事實確有所據，其
    認事用法亦無違背經驗法則或論理法則之處。至聲請人雖認
    ：
　㈠被告鍾佩君身為雇主，當無法免除其監督之責任與注意義務
    ，當有監督同案被告巫家宏是否有忠實履行其職務(例如於
    操作堆高機時，是否有將堆高機作業區域與其他行進動線做
    明顯隔離）之責任，且被告對此非無監督之可能，其本可藉
    由定期派員檢查、制定SOP規則等等以為監督，然觀諸本案
    事故，係經被告鍾佩君指派為「現場安全主管」之同案被告
    巫家宏，輕忽作業現場工作安全，方致本案事故之發生，並
    非其他一般員工所致，衡諸經驗法則，當係因被告均未有任
    何監督之作為，方會導致連安全主管皆輕忽工安維護，是被
    告未善盡其監督義務而有過失一情，足堪認定，然本案不起
    訴處分就被告是否有違反此監督義務，均未有任何理由說明
    ，竟逕以被告未在事發現場，是難認其負有現場管理監督責
    任云云，而認被告並無過失，實嫌速斷，並與經驗法則有違
    ，當非適法。　
　㈡廠區内可能有各種危害，此為一般智識之人均明知之事項，
    縱被告有於事前進行勤前教育，亦不能脫免應於廠區内及事
    發現場均安置明顯安全標示之作為義務與注意義務，此為事
    理之當然，僅此即可見本案不起訴處分謂被告已盡相當注意
    義務，有廣懿股份有限公司（下稱廣懿公司）勤前教育/危
    害告知表、安全衛生環保切結書、承攬商工作環境施工危害
    因素告知單等在卷可稽云云，於法有違。況且，經細譯上開
    文件之内容，除無法證明被告已盡其注意義務外，反徵被告
    自頭到尾均係視工安於無物，並未履行建構安全工作環境之
    負責人注意義務，而就本案事故之發生同負過失傷害責任：
　⒈「廣懿股份有限公司勤前教育/危害告知表」：係廣懿公司要
    求承攬人即聲請人於施作其所承包之工程時，應確保於使用
    重機械時之相關工安事項，亦即此係廣懿公司要求聲請人於
    施作承包工程時，應注意其所聘用勞工之工作安全，顯非將
    其廠房内因廣懿公司人員自行操作生產時可能產生之危害因
    素告知聲請人，足見本案不起訴處分就此實有誤會，並難憑
    此認被告已盡其注意義務。
　⒉「安全衛生環保切結書」：其上僅載明係聲請人願意遵守廣
    懿公司之内部規定等語，而究竟内部規定為何？當應由被告
    詳實告知。然查，被告從未告知聲請人不得行經本案事故之
    事發地點，反而還引領伊行經該地點，衡情聲請人並非廣懿
    公司内部員工，當係認為該地點為其欲到達施工場域而可行
    經之路線，豈可以此切結書謂被告已盡其注意義務？且聲請
    人未曾簽署過此類文書，反可證明被告疏未告知聲請人不得
    行經該處之過失，本案不起訴處分未查此情，當非適法。
　⒊「廣懿股份有限公司承攬商工作環境施工危害因素告知單」
    ：係聲請人針對其所承包工程之可能危害及相對應之危害防
    止措施，告知廣懿公司，並非廣懿公司將其廠區内生產活動
    時可能產生之危害告知聲請人，且聲請人未曾簽署過此類文
    書，究竟為何一加諸於聲請人義務之告知單，係被告已盡其
    注意義務之證據？實令人難以想像，益徵本案不起訴處分之
    嚴重瑕疵。　　
　⒋據上，本案不起訴處分雖以上開文件謂被告已盡其注意義務
    與照料義務云云，然經細譯上開文件内容，均係廣懿公司要
    求聲請人於施作承包工程時，應「自己」注意施工人員、設
    備之安全，而非將廠區内因廣懿公司生產產品時所可能之危
    害告知聲請人，自難認被告有盡其告知義務，而讓聲請人充
    分了解廠區内之可能危害；甚至被告非但從未告知聲請人不
    得行經本案事故案發地點，更係引領聲請人行經該處，且未
    設置「明顯」之警告標誌或適當之阻隔物（詳如後述），如
    何能謂被告無注意義務之違反？是本案不起訴處分昧於此等
    事實，未詳加調查上開文件上之内容，逕謂被告就工作環境
    安全之維護宣導部分，已盡相當之注意義務云云，顯與其所
    憑證據之所載事項不符，自非可採，並屬嚴重違法之瑕疵。
　㈢復查，被告為廣懿公司之負責人，本就有監督廠區内工作場
    所安全、設置必要安全設備或措施之義務，此為職業安全衛
    生法第6條第1項第4款所明文規定之法定義務，直不得空言
    泛稱其非現場負責人或不在現場，即可無視上開法令而謂其
    無須負注意義務云云；遑論設置相關安全標示、設計安全之
    廠區行人動線等等，絕非一名員工即同案被告巫家宏可獨自
    決定之事項，理應係公司負責人即被告之職權範圍，是若被
    告未予以設置安全標示或安排安全動線，即有違反注意義務
    之過失無疑。而如前所述，被告所引領安排予聲請人之動線
    ，必定會路經本案事故之事發地點，然該處明明有重機械即
    堆高機作業，廣懿公司詎仍以該廠區大門為堆高機與行人共
    同之出入口，並未規劃人車分流之行徑動線，顯非安全之動
    線，被告鍾佩君竟均未告知聲請人此情，且現場亦無明確告
    知該處有堆高機作業之標示，自難認被告已盡其注意義務以
    建構一安全之工作環境，是被告有違反注意義務之情，足堪
    認定。　　　　
　㈣承上所述，被告雖提出被證四所示照片，並謂廣懿公司已有
    告示事發地點為堆高機工作區，禁止非相關人員進入云云。
    然查，於事故發生前，從未有人告知或有任何標示警告事故
    地點為禁止行人通行之處，甚至依被告引領聲請人行經該處
    之舉，形同係告知聲請人可行經該處以抵達承包工程場域，
    是事故地點並非如被告所辯稱係禁止行人通行云云，此不過
    係被告臨訟卸責之詞，毫不可信，益徵被告有未設置安全動
    線、安全工作環境之過失，自不待言。　
　㈤退步言之，縱認事發地點為禁止行人通行之處，然被告明知
    及此，卻未詳實告知聲請人，終致聲請人因不知悉上開限制
    而行經該地並發生事故，足認被告就事故發生及致聲請人受
    害等情，有應注意能注意而未注意之過失。況經仔細觀察該
    警告標示，顯係被告事發後之推諉卸責之舉，益徵被告並無
    設置相關安全標誌或阻隔，以禁止相關人等行經事發地點，
    終致聲請人因不知悉該處有堆高機作業而行經該處，並發生
    憾事，被告當已違反其注意義務，並因此涉犯過失傷害罪甚
    明：　
　⒈經查，若於事發當時即有被證四所示照片之「堆高機工作區
    ，嚴禁人員進入」告示，為何被告於110年12月17日警詢時
    未提供？明明被告接受警詢時有一併提供現場監視器畫面、
    危害告知表等證據資料證明自己清白，實難想像如此重要之
    警告標誌照片為何沒有一併提出？唯一可能即係因當時並無
    相關警告標誌，亦無適當阻擋措施，聲請人自係無法意識到
    該處因有堆高機作業而不得進入等情，足見本案不起訴處分
    因相信被告上開推諉卸責之不實陳述，而認定事發地點為禁
    止人員進入，係聲請人誤闖方致生本案事故，被告已盡其注
    意義務云云，核與事實不符，並有調查證據不備之違法，侵
    害聲請人權益甚鉅。　
　⒉且查，經觀諸該照片之畫面，該告示牌係以護貝方式而製成
    ，且外觀十分新穎，若係於本案事故發生前即110年6月28日
    前就有張貼該等告示，佐以被告提出此照片之時間點為111
    年5月12日之刑事答辯狀，期間已經過長達一年之期間，衡
    情經護貝之文件若經如此長時間之閒置，加上工廠作業所產
    生之灰塵、汙染等等，應係有明顯之污漬或毁損，絕無可能
    如被證四所示之嶄新模樣，益徵被證四之告示實係被告於知
    悉遭聲請人提告後，為脫免自身責任方新增之告示，當不足
    採為被告已盡其注意義務之證據，本案不起訴處分疏而未查
    上情，自非適法。　
　⒊又查，被告於110年12月17日警詢時係稱：「（問趙水旺是否
    知道轉印區為禁止行人通道？）我不知道」等語，而若被告
    有確實履行其告知義務，並設置「明顯」之警告標誌，衡情
    聲請人必定知悉此情，而被告鍾佩君亦會因其有履行告知義
    務，當可確定聲請人一定知悉該處禁止通行等情，然自被告
    上開答覆，足徵被告於事故發生前，並未盡其注意義務與照
    料義務，聲請人當然無知悉該處禁止通行之可能，被告方無
    法斬釘截鐵地答稱：「聲請人知悉該處禁止行人通行」等語
    ，是被告顯未將廠區内之可能危害、安全動線等詳實告知聲
    請人，當有違反注意義務之過失甚明。　
　⒋據上，本案不起訴處分雖謂現場有警告標示，以禁止行人行
    經事發地點云云，然該警告標示顯係被告於事發後所新增，
    檢察官竟均未調查，顯有瑕疵，非但不足以認定被告有盡其
    注意義務，反自其係於事發後始貼上告示，及當時均未告知
    等情以觀，應可證明被告有未盡告知義務之過失，並應就本
    案事故致聲請人受傷一事，承擔過失傷害之罪責。
　㈥再查，被告既係廣懿公司之負責人，應負有使同案被告巫家
    宏於廠區内操作堆高機時，應置管制引導人員之法定注意義
    務，此觀職業安全衛生設施規則第116條第15款規定：「雇
    主對於勞動場所作業之車輛機械，應使駕駛者或有關人員負
    責執行下列事項：……十五、車輛機械之作業或移動，有撞擊
    工作者之虞時，應置管制引導人員。」即明。然被告於110
    年12月17日警詢時即已自陳：「(問：根據你公司的規定員
    工在廠内操作堆高機作業時，是否需要有人在旁監督或協助
    ？）目前是沒有，因為堆高機的活動範圍並不大約62坪，且
    有指定路徑，員工在操作堆高機也都有受過相當的訓練。」
    等語，是當時現場並無任何管制引導人員協助同案被告巫家
    宏確認周遭環境，及適時阻止人員進入機械作業半徑，方致
    事故之發生，足堪認定，被告自有違反法定注意義務之過失
    ，灼然可見。　　
　㈦末查，被告於聲請人承包工程時，確實引領其行經事發地點
    ，並廣懿公司其他承包商亦係經引導而均以該路線為準，此
    均有相關證人可作證說明〔按：分別為堂奧工程行之另名承
    包商廖錡鴻（身分證字號、地址均詳卷）；聲請人之員工劉
    維育（身分證字號詳卷)、陳昱曄（身分證字號詳卷)二人。
    〕，本案不起訴處分卻均未調查；且何謂「事發當時與被告
    引領聲請人行經事發地點之時空背景不同」？亦未見本案不
    起訴處分說明其理由，令人難以理解，蓋事發地點自頭到尾
    均未限制行人通行，反係於聲請人提出刑事告訴後，方「無
    端新增」出來此一限制。而此涉及被告是否有未盡其告知義
    務之過失，本案不起訴處分卻以如此草率之態度謂時空不同
    云云，而未調查認定此告訴事實，自係於法有違。
　㈧綜上，被告身為廣懿公司之負責人，當應就廠區内之安全動
    線規劃、告知可能危害、警告標示之設置、阻絕人員進入重
    機械操作區域之適當阻隔措施之設置等等，負其注意義務與
    照料義務，然其均未為之，是聲請人行經事發地點，而遭被
    告鍾佩君之員工即同案被告巫家宏駕駛堆高機撞傷之情，應
    可歸咎於被告未忠實履行其身為公司負責人之注意義務所致
    ，是被告自係涉犯過失傷害罪且犯行明確，彰彰甚明。　
五、惟查，本院駁回本件聲請交付審判之理由，除引用原不起訴
    處分書及再議駁回處分書所載之理由外，另補充說明如下：
     
　㈠被告雖係廣懿公司負責人，但主要係負責公司營運、業務以
    及關廠區動線之規劃，且有規劃安全通道給聲請人通行，至
    堆高機裝卸貨之場域已由倉管人員即同案被告巫家宏分層負
    責管理，且事發地點之廠區依公司規定不得擅自進入，公司
    在出入口有設置門禁，也有張貼標語，當日伊等也有用貨物
    擋入出入口，自已符合職業安全衛生法第6條第1項第1款之
    規定。又被告對於公司所屬各該工廠內之大小事務，不可能
    事必躬親，且公司組織上，分層負責，乃現代企業經營之常
    態，雇主僅係對外代表公司，不一定負責實際管理事務，則
    就行為刑法之觀點，應以實際負責各該工廠內安全衛生責任
    之人，始應負責，而廣懿公司既已對於各項事務管理，採行
    分層負責制度，由各級員工就其職掌範圍分層負責，被告等
    縱有監督所屬員工之職權，關於各該工廠於每日生產、作業
    之際，其人員是否確實遵守相關安全規範，仍應由各該廠廠
    長、公共安全衛生主管等實際直接從事管理之人負責，自非
    被告所應注意且能注意之事。　
　㈡同案被告巫家宏於警詢、偵查時供稱：伊為廣懿公司之倉管
    人員，負責現場之工作調度等業務，工作期間內，該廠區係
    由伊負責管理，本案事發地點，是禁止訪客進入之區域，聲
    請人雖係廠商，但是係其他廠區裝潢之廠商，並非倉庫，依
    規定聲請人不得擅自進入該倉庫，倉庫出入口有設置門禁，
    也有張貼標語，當日伊等也有用貨物擋入出入口，伊不知道
    聲請人是怎麼進到倉庫等語。由是可知廣懿公司之倉庫管理
    人員為同案被告巫家宏，該區域之安全維護亦由其負責，而
    同案被告巫家宏於本案駕駛堆高機進行布料搬運作業時，本
    應注意堆高機周圍有無人員經過，以及採取必要之注意及保
    持安全距離，而無不能注意之情事，竟疏未注意，即貿然駕
    駛堆高機倒退而涉犯過失傷害部分，業經臺灣新北地方檢察
    署檢察官以111年度偵字第14357號向本院聲請簡易判決處刑
    在案，可知廣懿公司之各工作區分層負責制度觀之，同案被
    告巫家宏即必須負擔本件過失傷害責任無訛，然是否應由被
    告一併連帶負責，仍有疑義。
　㈢再由同案被告巫家宏前開供述之內容可知，聲請人於本件案
    發時雖違反廣懿公司之規定，擅自進入倉儲之工作區，然廣
    懿公司不僅已對堂奧裝潢設計工程行人員進行預防墜落、感
    電、火災、爆炸、被撞、被夾、被捲等之勤前教育，並已告
    知工作環境可能有墜落、滾落、感電、崩(倒)塌、物料掉落
    、跌倒、衝撞、被撞、夾、捲、切、割、擦、穿刺傷、交通
    事故等危害，案發現場外亦有張貼「非工作人員請勿進入」
    、「堆高機工作區嚴禁人員進入」之告示，此有廣懿公司之
    勤前教育/危害告知表、安全衛生環保切結書、承攬商工作
    環施工危害因素告知單及現場照片在卷，益徵被告就工作環
    境安全之維護宣導部分，已盡相當之注意義務、照料義務，
    且姑不論被告究竟曾否引領聲請人行走同一路線，因聲請人
    並未提出資料足以認定被告引領伊行走同一路線時之客觀場
    景、作業情形等背景，自難僅以聲請人所稱被告曾引領聲請
    人行經相同路線一事，與本案聲請人於禁止他人進入作業區
    之時空下侵入廠區一節等同視之。
　㈣至聲請人雖稱地檢署以及高檢署檢察官對於聲請人聲請傳喚
    證人廖錡鴻、劉維育、陳昱曄到庭作證，檢察官卻未予以調
    查，有疏未調查之處云云。然檢察官於偵查之過程關於調查
    證據之取捨，乃隨檢察官偵查過程所呈現之證據，而隨之不
    同，並非須均依循一定之調查模式，事實上應由檢察官依其
    專業而為職權上之判斷。又證據之取捨與證據之證明力如何
    ，均屬事實審法院或檢察官得自由裁量、判斷之職權，茍其
    此項裁量、判斷，並不悖乎通常一般人日常生活經驗之定則
    或論理法則，即不得任意指摘其為違法，此於檢察官偵查犯
    罪亦然。而檢察官依法為盡調查之能事，應於偵查中調查之
    證據，必須該證據方法與犯罪事實之成立與否具有必要關聯
    性，且有調查之必要與途徑者為限，並非一經被害人、聲請
    人或被告聲請，檢察官即負有調查之義務，故原檢察官於偵
    查中就是否調查證據，及欲調查何項證據資料，本有裁量權
    ，是以原檢察官依偵查中被告、聲請人等之供述及依據卷內
    物證資料，而認心證已明，而無須再調查其他證據，逕為有
    利於被告之認定，殊無不當，尚難逕以此指摘檢察官有未詳
    加調查之疏漏，聲請人等持上開理由，聲請交付審判，委無
    足採。
　㈤另依前揭說明，法院對於交付審判聲請調查證據之範圍，應
    以偵查中曾顯現之證據為限，不得就聲請人新提出之證據再
    為調查，亦不得蒐集偵查卷以外之證據，是聲請人於本件聲
    請中再聲請調查偵查卷內所無之事證，將有混淆法院與檢察
    官職權之虞，亦非交付審判制度設計之目的，自無可採。
五、綜上所述，檢察官調查證據、採認事實確有所據，其認事用
    法亦無明顯違背經驗法則、論理法則或相關證據法則之情形
    。是本件聲請交付審判意旨，猶執陳詞，指摘原不起訴處分
    及駁回再議處分意旨不當，主張被告涉犯過失傷害罪嫌等情
    ，並無法使本院依卷內現存證據達到足認被告有此部分有犯
    罪之嫌疑而應由檢察官提起公訴之心證程度。換言之，本件
    並無足以動搖原偵查結果之事實認定，而得據以裁定交付審
    判之事由存在，自無理由，應予駁回。
六、依刑事訴訟法第258 條之3 第2 項前段，裁定如主文。
中　　華　　民　　國　　111 　年　　8 　　月　　31　　日
                  刑事第五庭   審判長法  官 胡堅勤
                                     法  官 王筱維 
                                     法  官 賴昱志  
上列正本證明與原本無異。
本裁定不得抗告。
                                     書記官  傅淑芳
中　　華　　民　　國　　111 　年　　8 　　月　　31　　日